【裁判字號】    94,簡上,193
【裁判日期】    950117
【裁判案由】    損害賠償
【裁判全文】
臺灣板橋地方法院民事判決             94年度簡上字第193號
上  訴  人  甲○○
被上訴人    乙○○
上列當事人間損害賠償事件，上訴人對於中華民國94年8 月31日
本院三重簡易庭94年度重簡字第1145號民事判決提起上訴，本院
判決如下：
    主    文
上訴駁回。
第二審訴訟費用由上訴人負擔。
    事實及理由
一、被上訴人起訴主張：被上訴人與訴外人林義豐係夫妻，被上
    訴人因遭林義豐毆打，不敢住家裡，即在外賃屋居住，嗣經
    由兒、女告知，才知林義豐竟將上訴人帶回家裡同居，被上
    訴人乃於民國（下同）93年7 月19日凌晨4 時許，會同警察
    前往臺北縣樹林市○○街57號3 樓捉姦，當場查獲上訴人與
    林義豐共寢於臥室內，而上訴人與林義豐之相姦行為，並經
    鈞院以94年度簡字第2338號刑事簡易判決判處上訴人有期徒
    刑3 月，如易科罰金，以300 元折算1 日確定在案，查上訴
    人明知林義豐係有婦之夫，竟仍與之相姦，更登堂入室，已
    嚴重干擾被上訴人之婚姻，並使被上訴人痛苦不堪，上訴人
    顯係故意以背於善良風俗之方法，加損害於被上訴人，依民
    法第184 條第1 項後段、第195 條第1 項、第3 項之規定提
    起本訴。
二、上訴人則以：係被上訴人無故離家他住，不盡夫妻同居之義
    務，嗣92年4 月間上訴人因受林義豐之僱請照顧林義豐及其
    家人，而日久生情，發生超友誼關係，惟此等情形均為被上
    訴人之女林珊如多次轉告被上訴人知曉，被上訴人均未返家
    究問，而縱容被告與林義豐之相姦行為，迄至93年7 月19日
    提出告訴時止，已逾6 個月之告訴期間，自不得再提起告訴
    等語資為抗辯。
三、經查：被上訴人起訴主張上訴人與其配偶即訴外人林義豐相
    姦之事實，為上訴人所不爭執，並據提出本院94年度簡字第
    2338號刑事簡易判決書影本1 件為證，且為上訴人自認屬實
    ，應堪信為真實。按因故意或過失，不法侵害他人之權利者
    ，負損害賠償責任；故意以背於善良風俗之方法，加損害於
    他人者，亦同。又不法侵害他人之身體、健康、名譽、自由
    、信用、隱私、貞操，或不法侵害其他人格法益而情節重大
    者，被害人雖非財產上之損害，亦得請求賠償相當之金額。
    前二項規定，於不法侵害他人基於父、母、子、女或配偶關
    係之身分法益而情節重大者，準用之。民法第184 條第1 項
    、195 條第1 項、第3 項分別定有明文。又通姦之足以破壞
    夫妻間之共同生活而非法之所許，此從公序良俗之觀點可得
    斷言，不問所侵害係何權利，對於配偶他方應構成共同侵權
    行為；再婚姻係以夫妻共同生活為目的，配偶應互相協力保
    持共同生活之圓滿安全及幸福，而夫妻互守誠實，係為確保
    其共同生活之圓滿安全及幸福之必要條件，故應解為配偶因
    婚姻而互負誠實之義務，配偶之一方行為不誠實，破壞共同
    生活之圓滿安全及幸福者，即為違反因婚姻契約之義務而侵
    害他人之權利，最高法院55年台上字第2053號判例意旨亦可
    參照。是本件上訴人與被上訴人配偶林義豐之相姦行為，顯
    係以違背善良風俗之方法，破壞被上訴人婚姻生活之圓滿安
    全及幸福，此乃侵害被上訴人之身分權，致被上訴人婚姻生
    活之圓滿遭受侵害，精神上自受有極大痛苦，揭諸上開條文
    ，其請求上訴人賠償非財產上之損害，自屬有據。至於上訴
    人辯稱係被上訴人縱容其與林義豐相姦之行為已逾越6 個月
    乙節，則僅屬被上訴人是否得對上訴人提出刑事相姦告訴之
    問題，究難謂被上訴人因此對於上訴人與其配偶林義豐間之
    相姦行為即有積極之允諾而阻卻上訴人侵權行為之不法，故
    上開上訴人所辯各節，自不足採。
四、次按不法侵害他人之人格權，被害人受有非財產上損害，請
    求加害人賠償相當金額之慰撫金時，法院對於慰撫金之量定
    ，應斟酌實際加害情形、所造成之影響、被害人痛苦之程度
    、兩造之身分地位經濟情形及其他各種狀況，以核定相當之
    數額（最高法院47年台上字第1221號、51年台上字第223 號
    號判例參照）。查夫妻之間有第三者介入，對於任何一方莫
    不造成巨大之傷痛，本件上訴人知悉訴外人林義豐為有婦之
    夫猶與之相姦，對被上訴人婚姻關係自造成一定之干擾而受
    有精神上之痛苦。是以原審斟酌被上訴人自陳國小畢業，已
    婚育兒女、現無工作，而上訴人亦自陳為國小肄業，目前無
    工作及不動產等情形，以及兩造身分、地位、資力，且上訴
    人自92年5 、6 月起至93年5 、6 月止與訴外人林義豐同居
    相姦之情節，認被上訴人所受精神上之損害以新臺幣（下同
    ）100,000元為適當。
五、從而；被上訴人本於侵權行為之法律關係，請求上訴人給付
    200,000 元，及自94年8 月2 日起至清償日止，按週年利率
    百分之5 計算之利息，原審依上開所述，就被上訴人請求給
    付100,000 元部分為上訴人敗訴之判決，於法並無不合。上
    訴人仍執陳詞，指摘原判決不當，求予廢棄改判，為無理由
    ，自應駁回其上訴。
據上論結，本件上訴為無理由，依民事訴訟法第436 條之1 第3
項、第449 條第1項、第78條，判決如主文。
中    華    民    國    95    年    1     月    17    日
                      民事第二庭審判長法  官  林 玫 君
                                      法  官  連 士 綱
                                      法  官  潘 長 生
以上正本證明與原本無異。
不得上訴。
中    華    民    國    95    年    1     月    17    日
                                書記官  許 清 琳


司法院資訊處製作；財團法人民間司法改革基金會備份。
